【裁判字號】    91,苗簡,659
【裁判日期】    920731
【裁判案由】    拆屋還地
【裁判全文】
臺灣苗栗地方法院民事簡易判決                    九十一年度苗簡字第六五九號
    原      告  甲○○
    被      告  乙○○
右當事人間請求拆屋還地事件，本院判決如左：
    主    文
被告應將坐落苗栗縣頭屋鄉○○段一地號土地上如附圖所示Ａ部分面積○．○四三一
公頃、Ｄ部分面積○．○○八○公頃、Ｇ部分面積○．○○五三公頃之果園、菜園均
剷除，Ｂ部分面積○．○二四九公頃、Ｅ部分面積○．○○二八公頃之建物、豬舍均
拆除，將前開土地及如附圖所示Ｆ部分面積○．○五○三公頃、Ｈ部分面積○．○○
四三公頃之曬穀場、空地、道路均返還原告。
訴訟費用由被告負擔。
本判決於原告以新台幣陸萬元供擔保後，得假執行。
    事實及理由
一、原告之聲明：除擔保金額外，如主文所示。
二、事實摘要：
（一）原告方面：
    1.坐落苗栗縣頭屋鄉○○段一地號土地（下稱系爭土地），為原告所有，被告並
      無任何使用權源，竟占用如附圖所示之Ａ部分面積○．○四三一公頃、Ｂ部分
      面積○．○二四九公頃、Ｄ部分面積○．○○八○公頃、Ｅ部分面積○．○○
      二八公頃、Ｆ部分面積○．○五○三公頃、Ｇ部分面積○．○○五三公頃、Ｈ
      部分面積○．○○四三公頃積○．○○五三公頃、Ｈ部分面積○．○○四三公
      頃之土地，並建有果園、建物、菜園、豬舍、曬穀場、空地、道路等地上物，
      嗣原告買受該土地後，被告再翻修該Ａ部分之建物，爰依民法第七百六十七條
      之規定，請求被告應將如附圖所示之Ａ、Ｄ、Ｇ部分均剷除及Ｂ、Ｅ部分均拆
      除後，將Ａ、Ｂ、Ｄ、Ｅ、Ｆ、Ｇ及Ｈ部分土地均返還原告。
    2.對被告抗辯之陳述：系爭土地原係訴外人謝喜文所有，因法院拍賣結果，由優
      先承買權人即地上權人謝添富之繼承人謝煥麟、謝彥彬、謝春妹、謝碧珍及謝
      彥華應買買受，因謝彥華為原告之夫，再由謝彥華取得全部所有權後，以夫妻
      贈與方式，贈與原告，故當初在系爭土地上有地上權者，為謝添富，並非被告
      ，故被告在系爭土地上本無合法使用權源。
（二）被告方面：系爭土地上之如附圖所示之Ａ、Ｂ、Ｄ、Ｅ、Ｆ、Ｇ及Ｈ部分上之
      果園、建物、菜園、豬舍、曬穀場、空地、道路等地上物，確實均屬被告一人
      所有，惟均是從被告祖先傳承下來的，且房子是由被告與被告父親一起蓋的，
      已經住了幾十年了，所以被告應該有權利繼續住在該處，又附圖所示Ａ部分之
      建物，是因先前發生九二一地震後，被告才換過屋頂的。
三、法院之判斷：
（一）按訴狀送達後，原告不得將原訴變更或追加他訴，但擴張或減縮應受判決事項
      之聲明，不在此限，民事訴訟法第二百五十五條第一項第三款定有明文。原告
      原請求被告應將拆除系爭土地上建築物，並將系爭土地全部返還原告，嗣於訴
      訟進行中，因附圖所示Ｃ部分之建物本為原告所有，故減縮此部分拆除及返還
      土地之聲明，核屬民事訴訟法第二百五十五條第一項第三款規定之情形，自應
      准許。
（二）按所有人對於無權占有或侵奪其所有物者，得請求返還之；對於妨害其所有權
      者，得請求返還之；對於妨害其所有權者，得請求除去之；有妨害其所有權之
      虞者，得請求防止，民法第七百六十七條定有明文。又當事人主張有利於己之
      事實者，就其事實有舉證之責任，民事訴訟法第二百七十七條亦定有明文。
（三）原告主張坐落系爭土地為其所有，業據原告提出土地登記簿謄本為憑，而被告
      占用系爭土地如附圖苗栗縣苗栗地政事務所土地複丈成果圖所示Ａ部分面積○
      ．○四三一公頃、Ｂ部分面積○．○二四九公頃、Ｄ部分面積○．○○八○公
      頃、Ｅ部分面積○．○○二八公頃、Ｆ部分面積○．○五○三公頃、Ｇ部分面
      積○．○○五三公頃、Ｈ部分面積○．○○四三公頃，並建有果園、建物、菜
      園、豬舍、曬穀場、空地、道路之事實，除有原告所提出之照片四幀外，亦經
      本院會同苗栗縣苗地政事務所測量員勘測現場屬實，此有苗栗縣頭份地政事務
      所九十二年五月二十七日苗地二字第○九二○○○四○○五號函所附實測圖及
      本院現場勘驗筆錄、現場照片七幀及草圖附卷可稽，並為被告所不爭執，堪信
      原告之主張為真實。
（四）被告雖辯以：系爭土地上之地上物均是從被告祖先傳承下來的，且房子是由被
      告與被告父親一起蓋的，已經住了幾十年了，所以被告應該有權利住在該處等
      語，惟被告並未舉證證明其究有何合法占用之權源。參以系爭土地係於四十八
      年一月十九日由謝添富設定地上權，其後因該土地為本院執行拍賣，由優先承
      買權人即地上權人謝添富之繼承人謝煥麟、謝彥彬、謝春妹、謝碧珍及謝彥華
      應買買受，再依夫妻贈與之法律關係，移轉予原告等情，有原告所提系爭土地
      登記謄本及本院民事執行處通知影本在卷可考，則被告所辯系爭土地上之地上
      物均是從被告祖先傳承下來的，且房子是由被告與被告父親一起蓋的，已經住
      了幾十年等語，顯不足採信。
（五）綜上所述，被告既非系爭土地所有權人，又無法舉證證明其就該土地有合法使
      用權源，是被告為無權占有系爭土地甚明，從而原告依民法第七百六十七條之
      規定，訴請被告應將如附圖所示之Ａ、Ｄ、Ｇ部分均剷除及Ｂ、Ｅ部分均拆除
      後，將Ａ、Ｂ、Ｄ、Ｅ、Ｆ、Ｇ及Ｈ部分土地均返還原告，為有理由，應予准
      許。
（六）原告陳明願供擔保請准宣告假執行，經核無不合，爰酌定相當之擔保金額准許
      之。
（七）本件事證已臻明確，兩造其餘之攻擊防禦方法，與判決基礎之事實及結果並無
      影響，爰不予審酌，併此敘明。
四、據上論結，本件原告之訴為有理由，依民事訴訟法第四百三十六條第二項、第七
    十八條、第三百九十條第二項，判決如主文。
中      華      民      國    九十二    年      七      月    三十一    日
                                臺灣苗栗地方法院民事簡易庭
                                            法      官  黃建都
右正本係照原本作成。
如對本判決上訴，須於判決送達後二十日內向本院提出上訴狀。
                                            法院書記官  張茹茵
中      華      民      國    九十二    年      七      月    三十一    日


司法院資訊處製作；財團法人民間司法改革基金會備份。
